【裁判字號】    99,上易,1259
【裁判日期】    991001
【裁判案由】    妨害名譽
【裁判全文】
臺灣高等法院臺中分院刑事判決        99年度上易字第1259號
上  訴  人  臺灣臺中地方法院檢察署檢察官
被      告  乙○○
上列上訴人因被告妨害名譽案件，不服臺灣臺中地方法院99年度
易字第1811號，中華民國99年7月28日第一審判決（起訴案號：
臺灣臺中地方法院檢察署99年度偵字第7783號），提起上訴，本
院判決如下：
    主  文
上訴駁回。
    理  由
一、依刑事訴訟法第350條、第361條、第362條、第367條規定，
    不服地方法院之第一審判決而上訴者，須提出上訴書狀，並
    應敘述具體理由，為上訴必備之程式；其所提出之書狀未敘
    述上訴理由，或僅曾以言詞陳述上訴理由者，均應於上訴期
    間屆滿後20日內補提理由書於第一審法院。第一審法院經形
    式審查，認逾期未補提上訴理由者，應定期間先命補正；逾
    期未補正者，為上訴不合法律上之程式，應以裁定駁回。倘
    已提出上訴理由，但所提非屬具體理由者，則由第二審法院
    以上訴不合法律上之程式，判決駁回。而所謂具體理由，必
    係依據卷內既有訴訟資料或提出新事證，指摘或表明第一審
    判決有何採證認事、用法或量刑等足以影響判決本旨之不當
    或違法，而構成應予撤銷之具體事由，始克當之；倘僅泛言
    原判決認定事實錯誤、違背法令、量刑失之過重或輕縱，而
    未依上揭意旨指出具體事由，或形式上雖已指出具體事由，
    然該事由縱使屬實，亦不足以認為原判決有何不當或違法者
    ，皆難謂係具體理由，俾與第二審上訴制度旨在請求第二審
    法院撤銷、變更第一審不當或違法之判決，以實現個案救濟
    之立法目的相契合，並節制濫行上訴（最高法院97年度臺上
    字第892號判決意旨可資參照）。又理由是否具體，屬於第
    二審法院審查之範圍，不在命補正之列，亦即上訴書狀已記
    載理由，並有具體之敘述時，其上訴既屬合法，第二審法院
    固應就其理由之是否可取，為實體之審理及判斷；如認其上
    訴書狀雖記載理由，但並未具體敘述時，則無須再命補正，
    可逕認其上訴不合法，以判決駁回之，此有最高法院97年度
    臺上字第1281號判決意旨可參。
二、本件檢察官不服原審判決提起上訴理由略謂：被告犯後否認
    犯行，迄今尚未與告訴人和解，其犯後態度難認甚佳，且被
    告以網路散布誹謗文字，其文字內容復甚不堪，參以告訴人
    尚為求學中女性等情事，其犯罪所受損害亦非輕微，是審酌
    被告犯後態度、犯罪手段及所生損害等一切情事，原審判決
    顯屬過輕，不足收懲儆之效等語。
三、經查：本件原審判決認定被告乙○○犯加重誹謗等罪，已敘
    明認定事實之依據及憑以認定之理由。至於量刑部分，按量
    刑之輕重係屬事實審法院得依職權自由裁量之事項，苟已斟
    酌刑法第57條各款所列情狀而未逾越法定刑度，不得遽指為
    違法，且在同一犯罪事實與情節，如別無其他加重或減輕之
    原因，下級審量定之刑，亦無過重或失輕之不當情形，則上
    級審法院對下級審法院之職權行使，原則上應予以尊重。而
    本件原審判決理由已詳予載明量刑之依據為：「審酌被告僅
    因聽聞友人與甲○○之感情紛爭，即利用多數不特定人得自
    由閱覽之網際網路部落格，書寫誹謗及侮辱甲○○之文章，
    並貶損其社會上人格、地位，致其受有精神上之痛苦，行為
    誠屬可議，且其案發迄今均否認犯行，又未與甲○○達成和
    解，賠償對方所受之損害等一切情狀，量處如主文所示之刑
    ，復參酌本案之犯罪情節，被告之資力及智識程度等情，諭
    知易科罰金折算標準」，是原審判決已就被告所犯本案之一
    切情狀，依刑法第57條揭示之各種量刑條件妥為斟酌，並說
    明其審酌之根據及理由，尚無違反經驗法則、論理法則、比
    例原則、公平原則，或有何其他違法情事。檢察官上訴意旨
    置原判決所為明白論斷於不顧，仍持已為原判決指駁說明之
    陳詞再事爭辯量刑過輕，泛指其為不當，難認符合首揭之上
    訴具體理由。
四、綜上所述，本件檢察官提起上訴，固具備形式上之理由，但
    其並未提出新事證，以供調查；亦難認已依據卷內之訴訟資
    料，指摘原審判決有何足以影響判決本旨之不當或違法，構
    成應予撤銷之具體事由，其上訴意旨尚不足以動搖原判決認
    定犯罪事實及量刑之基礎，依前揭說明，自非屬得上訴第二
    審之具體理由，其上訴顯然違背法律上之程式，應予駁回，
    並不經言詞辯論為之。
五、據上論結，應依刑事訴訟法第367條前段、第372條，判決如
    主文。
中    華    民    國    99    年    10    月    1     日
            刑事第二庭    審判長法  官  邱  顯  祥
                                法  官  姚  勳  昌
                                法  官  張  國  忠
以上正本證明與原本無異。
不得上訴。
                                書記官  卓  佳  儀
中    華    民    國    99    年    10    月    1     日

司法院資訊處製作；財團法人民間司法改革基金會備份。
